臺灣高雄地方法院刑事判決　　　　　　　 95年度訴字第658號
公　訴　人　臺灣高雄地方法院檢察署檢察官
被　　　告　戊○○
指定辯護人　甲○○○○○ ○○○
被　　　告　辛○○
選任辯護人　戴慕蘭律師
上列被告等因強盜等案件，經檢察官提起公訴（95年度偵字第
803號、95年度偵字第987號），本院判決如下：
    主  文
戊○○竊盜，累犯，處有期徒刑肆月。又共同意圖為自己不法之
所有，攜帶凶器，以強暴、脅迫至使不能抗拒，而取他人之物及
使他人交付其物，累犯，處有期徒刑捌年陸月，扣案水果刀、榔
頭及電擊棒各壹支，均沒收之。又共同竊盜，因防護贓物，當場
施以強暴，累犯，處有期徒刑陸年。應執行有期徒刑拾肆年捌月
，扣案水果刀、榔頭及電擊棒各壹支，均沒收之。
辛○○共同意圖為自己不法之所有，攜帶凶器，以強暴、脅迫至
使不能抗拒，而取他人之物及使他人交付其物，處有期徒刑柒年
肆月，扣案水果刀、榔頭及電擊棒各壹支，均沒收之。又以加害
生命之事，恐嚇他人致生危害於安全，處有期徒刑參月。又共同
竊盜，因防護贓物，當場施以強暴，處有期徒刑伍年肆月。應執
行有期徒刑拾貳年玖月，扣案水果刀、榔頭及電擊棒各壹支，均
沒收之。
    事  實
一、戊○○前因竊盜案件，於民國94年1 月3 日經本院以93年度
    簡字第5754號判決判處有期徒刑3 月，如易科罰金，以銀元
    300 元折算1 日確定，嗣於94年6 月11日易科罰金執行完畢
    。復意圖為自己不法所有，於94年12月22日7 時許，至丙○○位於高雄市新興區○○○路282 號所經營之台灣檳榔攤，
    由該檳榔攤下放置香煙之櫃子縫隙中徒手竊取如附表1 所示
    香煙（價值約新台幣【下同】1,500 元），得手後為丙○○
    當場發現報警處理。
二、戊○○因不滿丙○○於上開竊盜案報警處理，於檢察官偵訊
    釋放後之翌日（94年12月23日）上午6 時30分許，攜帶手提
    紙袋1 只，內裝其所有客觀上足以傷害人生命、身體之水果
    刀、榔頭及電擊棒各1 支，乘坐由辛○○駕駛車牌號碼3605
    -JP 號自用小客車至該檳榔攤，2 人共同基於意圖為自己不
    法所有之強盜犯意聯絡，戊○○先將該紙袋置於檳榔攤內之
    床鋪上，辛○○將門反鎖，戊○○即掌摑丙○○臉頰，並以
    手抓其頭髮（傷害部分未據告訴），丙○○以手抵擋時，辛○○則將之推倒在地，戊○○更自袋中取出水果刀作勢欲刺
    丙○○，惟為辛○○阻止搶下插於冷凍庫之薄皮上（辛○○
    右手因而遭水果刀割傷）。戊○○又自紙袋內取出榔頭在丙○○面前邊敲邊說「你知道這是什麼，你知道它的厲害嗎？
    」；接著再取出電擊棒表示「你知道這個嗎？」，辛○○則
    手持該水果刀立於旁，以此強暴、脅迫方式，致丙○○無法
    抗拒，而於上開竊盜案件之和解書上簽名，戊○○及辛○○
    仍不滿足，復承上開強盜之接續犯意聯絡，辛○○向丙○○
    稱「你知道她是誰嗎？你敢抓她去派出所，你以後要乖乖的
    聽她的話，她的外號叫做惡姨，惡人的惡」，戊○○接著說
    「我的弟兄很多，以後過來要吃的、要喝的，都記在我身上
    」，以此脅迫方式，致丙○○無法抗拒，而應其等要求，將
    檳榔攤內之飲料搬入其等駛來之自用小客車上，其等2 人並
    自行拿取檳榔攤內香煙放入紙袋（飲料、香煙均如附表2 所
    示），上車揚長而去，辛○○臨走前另基於加害生命之事，
    恐嚇他人致生危害於安全之犯意，向丙○○恫嚇稱：如果報
    案，要將其殺死，讓其死的很慘等語，致丙○○心生畏懼。
三、戊○○、辛○○離去後，2 人復基於意圖為自己不法所有之
    犯意聯絡，於同日（94年12月23日）上午9 時許，返回該檳
    榔攤，共同竊取丙○○所有冷凍庫內存放如附表3 所示物品
    ，並已將部分搬運至其等駛來之自用小客車內，己○○見狀
    上前阻止，詎其等為防護贓物，由辛○○出手毆打己○○，
    致己○○受有左眼結膜出血之傷害，丙○○見狀報警，戊○○則欲前往該自用小客車取出榔頭，經警趕往將2 人逮捕，
    並在上開自用小客車上扣得水果刀、榔頭及電擊棒各1 支。
四、案經己○○、丙○○2 人訴由高雄市政府警察局新興分局報
    請臺灣高雄地方法院檢察署檢察官偵查起訴。
    理  由
壹、有罪部分
一、程序部分
  (一)按被告以外之人於審判外之言詞或書面陳述，除法律有規定
  　者外，不得作為證據；又被告以外之人於審判外之陳述，雖
    不符刑事訴訟法第159 條之1 至第159 條之4 之規定，而經
    當事人於審判程序同意作為證據，法院審酌該言詞陳述或書
    面陳述作成時之情況，認為適當者，亦得為證據，刑事訴訟
    法第159 條第1 項、第159 條之5 定有明文。本判決所引用
    各項證據之證據能力除證人丙○○、己○○於警詢中之陳述
    外（詳後述），本件檢察官、被告及辯護人就本判決所引用
    各項證據均明示同意有證據能力（見審理卷(一)第39頁、第99
    頁、審理卷(二)第94頁），本院認具傳聞證據性質之證據，並
    無任何違法取證之不適當情形，以之作為證據使用係屬適當
    ，自得採為認定事實之證據。
  (二)按被告以外之人（包括證人、鑑定人、告訴人、被害人及共
    同被告等）於司法警察調查中所為之陳述，與審判中不符時
    ，其先前之陳述具有較可信之特別情況，且為證明犯罪事實
    存否所必要者，得為證據，刑事訴訟法第159 條之2 定有明
    文。所謂「前後陳述不符」之要件，應就前後階段之陳述進
    行整體判斷，以決定其間是否具有實質性差異，惟無須針對
    全部陳述作比較，陳述之一部分有不符，亦屬之。而所謂「
    較可信之特別情況」之情形，亦應就前後陳述時之各種外部
    情況進行比較，以資決定何者外部情況具有可信性。若陳述
    係在特別可信之情況下所為，則虛偽陳述之危險性即不高，
    雖係審判外陳述，或未經被告反對詰問，仍得承認其有證據
    能力。經查：證人丙○○、己○○於警詢中陳述，距事發時
    間較相近，記憶較為清晰，客觀上應具有較可信之特別情況
    ，且為證明犯罪事實存否所必要，依上揭規定，其於警詢中
    之證言自有證據能力。
二、實體部分
  (一)訊據被告2 人皆否認上開犯行，被告戊○○辯稱：伊於6 年
    前曾發生車禍，腦部受傷，故有時不知道發生何事，當日至
    該檳榔攤要買香煙，因敲門沒人回應，看到櫃檯有煙，就先
    拿3 條，並在哪裡等，不是偷竊。翌日6 時30分許要就遭誤
    認為小偷之事寫和解書才回到檳榔攤，嗣因友人乙○○建議
    和解書要用信紙書寫，復於9 時許重返檳榔攤，就故意從冷
    凍庫搬出附表3 之物品到自用小客車上，在現場等警察過來
    ，以嚇唬、作弄丙○○，並以此方法讓丙○○寫和解書云云
    ；辯護人另以：戊○○於丙○○質問為何拿檳榔攤內香煙時
    ，答稱是要買香煙，佐以其於拿取香煙後仍停留現場，依一
    般經驗法則，應無不法所有之意圖。因遭誤認為竊賊，經拘
    留15小時，始前往檳榔攤命丙○○搬運及自行拿取檳榔攤內
    飲料、香煙，嗣又返回檳榔攤搬運附表3 所示財物，均係為
    作弄、嚇唬丙○○，無不法所有之意圖等語為被告辯護。被
    告辛○○則以：伊開車載戊○○到檳榔攤，沒有打丙○○，
    沒有搜刮財物，也沒有恐嚇丙○○。第2 次到檳榔攤，戊○○將冰箱內東西搬到車上，嗣丙○○夫婦回來，己○○見狀
    和戊○○吵架，因己○○先打伊一拳，伊才回手打己○○一
    拳等語置辯；辯護人另以：辛○○受雇於戊○○擔任司機，
    係應戊○○要求搭載前往檳榔攤，並不知悉戊○○攜帶凶器
    ，丙○○僅因遭戊○○毆打而心生恐懼，未達不能抗拒之程
    度，嗣戊○○為寫和解書重返檳榔攤，搬運附表3 物品至該
    自用小客車，己○○與戊○○發生口角，並揮手毆打辛○○
    ，辛○○始揮手阻擋，被告2 人並無犯意連絡與行為分擔，
    丙○○供述前後不一，應不可採等語為被告辯護，經查：
  1.戊○○所為事實一之竊盜犯行，業據其供陳：我因想買香煙
    ，敲門無人回應，就拿取長壽牌、百樂門牌香煙各1 條、大
    衛杜夫牌香煙9 包（見警A1卷第4 頁、偵B1卷第6 頁），核
    與證人丙○○證稱：94年12月22日7 時許，我正要到檳榔攤
    營業，檳榔攤下有一個櫃子，香煙放在裡面，我以腳踏車的
    鎖鎖起來，開起來有一個縫，戊○○正從那個縫偷拿香煙，
    正在偷，已經拿好幾條放入袋子裡（見警A1卷第1 至2 頁、
    偵B1卷第13頁反面、審理卷(一)第226 、234 頁）等語相符，
    並有高雄市政府警察局新興分局扣押筆錄、扣押物品目錄表
    、贓物認領保管收據、照片1 張在卷可稽（見警A1卷第5 頁
    至第9 頁），則戊○○明知附表1 之香煙非其所有，仍取之
    置於自己之紙袋中，其不法所有之意圖甚為明顯，嗣為人發
    現而辯稱購買，乃情急卸責之詞，不足為其有利之證明，且
    既於竊取之時，為丙○○發現而報警處理，並非在現場等待
    付賬，其辯稱：仍在現場等候，而無不法所有之意圖云云，
    尚難憑採。
  2.被告2 人所為事實二之加重強盜，及辛○○所為恐嚇犯行，
    業據證人丙○○證稱：94年12月23日我在檳榔攤要將包好的
    檳榔放到冷凍庫，辛○○、戊○○尾隨我進入，戊○○將其
    帶來的紙袋放在檳榔攤內的床上，辛○○轉身將門反鎖，戊○○先打我巴掌，抓我頭髮，我用手抵擋，辛○○將我推倒
    在地，戊○○就從紙袋內拿出水果刀要刺我，隨後被辛○○
    擋住並把刀子插於冷凍庫上的一張薄皮，辛○○因奪下刀子
    ，右手掌被刀子刺傷，戊○○又從紙袋內拿出榔頭，在我面
    前邊敲邊說：「你知道這是什麼，你知道它的厲害嗎？」，
    又拿出電擊棒說：「你知道這個嗎？」，辛○○並拿起水果
    刀在旁指向我，戊○○、辛○○都寫了和解書，要我簽名，
    2 張和解書都是第2 天第1 次寫的，辛○○對我說：「你知
    道她是誰嗎？你敢抓她去派出所，你以後要乖乖的聽她的話
    ，她的外號叫做『惡姨』，惡人旳『惡』」，戊○○又說「
    我的弟兄很多，以後過來要吃的、要喝的，都記在我身上」
    ，他們2 人逼我搬茶裡王、伯朗咖啡、沙士各一箱到他們車
    上，當時我嚇到了，他們叫我做什麼，我就做什麼，他們自
    己拿藍星牌、三五牌、白長壽及七星牌香煙各1 條放在袋子
    裡，戊○○先進車內，辛○○叫我不要報案，如果報警，要
    把我殺死，讓我死很慘等語（見警A2卷第8 至9 頁、偵B1卷
    第13頁反面至第14頁、審理卷第226 頁至第237 頁），並有
    高雄市政府警察局新興分局中正三路派出所扣押筆錄、扣押
    物品目錄表、扣押物品收據、贓物認領保管收據、照片1 張
    （見警A2卷第15頁至第23頁）及和解書2 張（見審理卷(一)第
    43 頁 至第44頁）在卷可稽。辛○○辯稱，其僅駕車載戊○○至檳榔攤，並無上揭犯行，顯係卸責之詞，不足採信，又
    其搭載戊○○時不知攜帶凶器乙情，然於戊○○取出凶器後
    ，其亦持刀在旁，逼令丙○○簽和解書，搬運飲料等，足徵
    係以共同犯罪之意思，而為加重強盜構成要件行為之分擔。
  3.被告2 人所為事實三之準強盜犯行，業據證人丙○○證稱：
    他們2 人離去後，我回家告訴我先生，我先生帶我向警察報
    案後返回檳榔攤，就發現他們2 人正在搬冷凍庫內的東西，
    搬到只剩幾瓶水，我先生制止他們，他們3 人當時在打架，
    我就躲到旁邊的巷子打手機報案，警察來了後馬上將我們4
    人帶回警局等語（見警A2卷第8 至9 頁、偵B1卷第13頁反面
    至第14頁、審理卷第226 頁至第237 頁）等語，核與證人己○○證稱：我帶我太太至派出所報案後，於9 時許返回檳榔
    攤正撞見他們正在搬東西，兩人都在搬，我要過去，辛○○
    就打我一拳，我左眼受傷，我太太閃到旁邊以手機打電話報
    案，警察到現場後直接帶回警局，沒有在現場處理等語（見
    警A2卷第11至12頁、偵B1卷第14頁反面、審理卷第238 頁至
    第243 頁）相符，並有高雄市政府警察局新興分局中正三路
    派出所扣押筆錄、扣押物品目錄表、扣押物品收據、贓物認
    領保管收據、照片5 張、大千醫院診斷證明書（見警A2卷第
    15 頁 至第26頁），扣押物品清單（見偵B2卷第30頁）在卷
    可稽，事證明確。辛○○辯稱，其僅駕車載戊○○到檳榔攤
    ，並無上揭犯行，顯係卸責之詞，不足採信。
  4.戊○○雖辯稱：辛○○載我到檳榔攤，是我叫丙○○搬飲料
    、香煙，第2 次是我將冷凍庫內的東西搬上車，辛○○係於
    遭己○○毆打時才推他1 把，己○○就倒下去云云（見審理
    卷(一)第166 頁至第174 頁、審理卷(二)第92頁），然其證稱己○○跌倒受傷之情，已與大千醫院診斷證明書（見警A2卷第
    15 頁） 記載「左眼結膜出血」「左眼下裂傷」之情迥異，
    且被告2 人以姐弟相稱，感情甚篤，其所為證詞，顯係迴護
    辛○○之詞，不足採信。另丙○○於警詢、偵訊及本院審理
    時，就被告2 人犯行之陳述，雖偶有出入，然就發生過程之
    內容大體一致，且以一女子於遭受上揭強盜、恐嚇、準強盜
    之犯行，其因驚嚇恐懼致陳述偶有出入，尚屬合理，辯護人
    執此主張丙○○證詞反覆，尚難憑採。
  5.被告2 人又辯稱：搬運拿取附表2 之物品係為嚇唬、作弄丙○○，並無不法所有意圖云云，然被告2 人明知竊盜案件尚
    未和解仍強逼丙○○簽下和解書，接續逼令丙○○搬運並私
    自拿取明知非己所有之飲料、香煙，辛○○並恐嚇丙○○如
    果報警，要將其殺死等語後，始駕車離去，顯與所謂嚇唬、
    作弄之情狀有違，其不法所有之意圖甚為明顯，被告2 人所
    辯，顯不足採。
  6.證人丙○○證稱：他們2 人都逼我寫和解書，2 張和解書都
    是在當天第1 次寫的，因辛○○擋了一刀，手上有血，所以
    紙張上面有辛○○的血跡，證1 號和解書是辛○○寫的，證
    2 號和解書是戊○○寫的，報完案返回檳榔攤就見被告2 人
    正在搬冷凍庫內的東西，搬到只剩幾瓶水，雙方發生爭執，
    嗣經報警，警察來馬上將我們4 人帶走等語（見審理卷(一)第
    230 、237 頁），核與證人己○○證稱：第2 次就已經抓到
    派出所，我也一起去，並沒有寫和解書等語（見審理卷(一)第
    24 2頁）相符，再佐以證人即警員庚○○證稱：丙○○夫婦
    當天約8 點初來報案，好像被戊○○攻擊，把她的店內東西
    帶走，我請所長出來瞭解案情時，他們2 人表示有事先離開
    ，過沒多久又接獲通報，被告2 人到檳榔攤強盜被害人店內
    的東西，我們趕到現場約5 、6 分鐘等語（見審理卷(二)第30
    頁），則被告2 人於丙○○夫婦報警後回到檳榔攤時仍在搬
    運財物，並非在現場等候，嗣雙方即發生爭執，警方接獲報
    警後隨即到場，衡情並無商談和解書之時間，且觀諸卷內所
    附2 張和解書（見審理卷(一)第43、44頁），雖書寫方式不一
    ，然均內容簡略且大致相同，若被告2 人經友人建議認有重
    寫和解書之必要而返回現場，斷無2 張和解書內容均大致相
    同之理，則被告2 人以第2 次返回檳榔攤，是應友人乙○○
    建議要重寫和解書，將冷凍庫內物品搬運至該自小客車，並
    在現場等候，以此方式嚇唬、作弄丙○○夫婦，並令丙○○
    簽和解書，第2 次也簽了和解書等語置辯，顯不足採。
  7.又本院針對戊○○為本件犯行時之精神狀態，送請高雄市立
    凱旋醫院鑑定，經該院綜合其個人發展史、學校史、婚姻史
    、工作史、精神病史、酒精及違法物質使用史、犯罪前科紀
    錄及臨床心理衡鑑結果，認戊○○並無心神喪失之情形，亦
    未達精神耗弱程度，有高雄市立凱旋醫院95年10月20日高市
    凱醫成字第0950005997號鑑定書在卷可稽（見審理卷(一)第12
    7 至133 頁），則被告辯稱伊6 年前曾發生車禍，腦部受傷
    ，致有時不知道發生何事云云，顯係卸責之詞，尚難遽採。
  8.另丙○○夫婦雖證稱：94年12月23日上午9 時許，己○○與
    辛○○打架時，戊○○即前往自用小客車取出榔頭欲攻擊云
    云，惟查：證人即警員庚○○證稱，接獲通報趕到現場約5
    、6 分鐘，現場有被害人夫妻、戊○○、辛○○，我們到達
    現場時，他們沒有拉扯及打架的情形，如果被告手上有凶器
    ，會叫他拿出來，可以推斷被告2 人當時手上沒有任何兇器
    （見審理卷(二)第30頁至第36頁）等語，而本件扣案之水果刀
    、榔頭、電擊棒係在該自用小客車上起獲乙情，有高雄市政
    府警察局新興解送人犯報告書可稽（見偵B2卷第1 頁），且
    證人己○○之傷勢為左眼結膜出血、左眼下裂傷（見警A2卷
    第15 頁） ，並無榔頭攻擊之傷勢，若戊○○已取出榔頭，
    己○○斷無未受榔頭攻擊之理，則丙○○夫婦關於該部分之
    指述，尚難採信，公訴意旨認戊○○於辛○○毆打己○○之
    際，亦取出榔頭欲行加入，尚乏積極證據予以證明。
  9.按強盜罪係以強暴、脅迫或他法，使人不能抗拒而取其財物
    或使其交付為構成要件，恐嚇罪係以威嚇手段，使人畏懼而
    交付所有物，其交付與否，被害人尚有意思之自由者，為構
    成要件，故以脅迫行為使人交付所有物，有時雖近似恐嚇，
    若被害人已喪失意思自由時，即已達於強盜之程度；又強盜
    罪之強暴、脅迫，祇須抑壓被害人之抗拒或使被害人身體上
    、精神上，處於不能抗拒之狀態為已足，其暴力縱未與被害
    人身體接觸，仍不能不謂有強暴、脅迫行為，又縱令被害人
    實際無抗拒行為，仍於強盜罪之成立，不生影響（最高法院
    21 年 上字第1115號、30年上字第3023號判例參照）。再者
    ，是否「不能抗拒」，除應考量行為人所實施之不法手段是
    否足以抑制通常人之抗拒，使之喪失自由意思外，並應就被
    害人之年齡、性別、性格、體能及當時所處環境等因素，加
    以客觀之考察，以為判別標準（最高法院88年度臺上字第
    2132 號 判決要旨參照）。準此，刑法強盜罪認定被害人是
    否已達「致使不能抗拒」之標準，應以被告行為之強弱程度
    ，綜合當時之具體事實，依客觀常態情狀以決之，即視該手
    段施用於相類似情狀下，是否足使一般人處於不能抗拒壓制
    程度而定。本件被告2 人對丙○○施以強暴、脅迫時，丙○○係獨自1 人在檳榔攤，且當時為清晨，當場並有水果刀、
    榔頭、電擊棒等武器，以之攻擊丙○○，亦足以產生危險，
    客觀上對人之生命、身體具有相當程度之危險性，被告2 人
    於逼令丙○○簽下和解書，隨即令其交付及自行拿取飲料及
    香煙等客觀情狀觀之，顯見丙○○意思自由已受壓抑，辯護
    人執丙○○搬運附表2 飲料時，未達不可抗拒之程度等語置
    辯，尚難憑採。
  10.綜上所述，本件事證明確，被告2 人犯行均堪認定，其辯解
    均不足採，應依法論科。
  (二)按被告行為後，刑法部分條文業於94年1 月7 日修正，並於
    94 年2月2 日公布並於95年7 月1 日施行，而新修正之刑法
    第2 條第1 項規定：「行為後法律有變更者，適用行為時之
    法律。但行為後之法律有利於行為人者，適用最有利於行為
    人之法律。」，而該法係規範行為後法律變更所生新舊法律
    比較之準據法，於新法施行後，即應逕用該條為「從舊從輕
    」之比較；且本次法律變更，比較時應就罪刑有關之共犯、
    未遂犯、想像競合犯、牽連犯、連續犯、結合犯，以及累犯
    加重、自首減輕暨其他法定加減原因（如身分加減）與加減
    例等一切情形，綜其全部罪刑之結果而為比較（最高法院95
    年5 月23日95年度第8 次刑庭會議決議參照）：
  1.修正後刑法第33條第5 款規定：「罰金：新臺幣1 千元以上
    ，以百元計算之。」，與修正前刑法同條款規定「罰金：1
    元以上。」不同。比較新舊法結果，以舊法較有利於行為人
    ，則本案關於刑法第320 條法定刑罰金部分，自應適用行為
    時之法律即修正前刑法第33條第5 款規定決定其罰金部分之
    法定刑。
  2.被告行為後，業已增訂刑法施行法第1 條之1 ，並規定：「
    中華民國94年1 月7 日刑法修正施行後，刑法分則編所定罰
    金之貨幣單位為新臺幣。94年1 月7 日刑法修正時，刑法分
    則編未修正之條文定有罰金者，自94年1 月7 日刑法修正施
    行後，就其所定數額提高為30倍。但72年6 月26日至94年1
    月7 日新增或修正之條文，就其所定數額提高為3 倍。」，
    是就現行刑法中，有關於罰金刑處罰之規定已有修正。查刑
    法第320 條規定法定刑有罰金刑，經比較增訂之刑法施行法
    第1 條之1 與被告行為時之罰金罰鍰提高標準條例第1 條前
    段、現行法規所定貨幣單位折算新台幣條例第2 條結果，二
    者規定適用之結果並無不同。
  3.修正前刑法第51條規定：「數罪併罰，分別宣告其罪之刑，
    依左列各款定其應執行者：」，其中第5 款規定：「宣告多
    數有期徒刑者，於各刑中之最長期以上，各刑合併之刑期以
    下，定其刑期。但不得逾20年。」，修正後刑法第51條第5
    款規定：「宣告多數有期徒刑者，於各刑中之最長期以上，
    各刑合併之刑期以下，定其刑期。但不得逾30年」，比較結
    果，修正後刑法並非較有利於行為人。
  (三)按強盜罪以強暴、脅迫等方法，致使不能抗拒為構成要件之
    一，當然含有妨害被害人自由之性質，故犯強盜罪而有妨害
    被害人自由時，是否另論以妨害自由罪名，應就行為人之全
    部犯罪行為實施過程加以觀察。倘妨害自由行為時，強盜行
    為尚未著手實施，可依其情形認為妨害自由、強盜犯罪間具
    有方法結果之牽連關係。若強盜犯行業已著手實施，則所為
    強暴、脅迫等非法方法剝奪被害人行動自由行為，應包括在
    強盜行為之內，無另行成立刑法第302 條第1 項之剝奪他人
    行動自由罪之餘地。且強盜罪之內容，當然亦含有使人行無
    義務之事，或妨害人行使權利，或剝奪人行動自由等妨害自
    由之性質，是以，強盜罪一經實施，則妨害自由之行為，即
    已包含在內，自無另行成立妨害自由罪名之餘地（最高法院
    92年度台上字第5644號、92年度台上字第1965號等判決參照
    ）。被告2 人尾隨丙○○進入檳榔攤，辛○○將門上鎖時，
    戊○○即掌摑丙○○臉頰，並抓其頭髮，依其情形，顯然已
    為強盜行為之著手，時間上與妨害自由之行為難分先後，依
    上開說明，本件無另成立刑法第302 條第1 項之剝奪他人行
    動自由罪之餘地，又辛○○所稱「你知道她是誰嗎？你敢抓
    她去派出所，你以後要乖乖的聽她的話，她的外號叫做惡姨
    ，惡人的惡」及戊○○所稱「我的弟兄很多，以後過來要吃
    的、要喝的，都記在我身上」等語，係以脅迫方式，致丙○○無法抗拒而交付並自行拿取財物之行為，應包括在強盜行
    為之內，亦不另成立恐嚇罪，併此敘明。
  (四)核戊○○於事實一所為，係犯刑法第320 條第1 項之竊盜罪
    ；被告戊○○、辛○○於事實二所為，係犯刑法第328 條第
    1 項之強盜罪而有同法第321 條第1 項第3 款之情形，應論
    以刑法第330 條1 項之加重強盜罪，被告辛○○另犯刑法第
    305 條之恐嚇危害安全罪；被告戊○○、辛○○於事實三所
    為，係犯刑法第329 條之竊盜，因防護贓物，而當場施以強
    暴之準強盜罪，而應依同法第328 條第1 項強盜罪論處。被
    告2 人就攜帶凶器加重強盜及準強盜2 罪，有犯意聯絡，行
    為分擔，均為共同正犯。戊○○所犯竊盜、加重強盜及準強
    盜罪；辛○○所犯加重強盜、恐嚇及準強盜罪，均犯意各別
    ，行為互殊，均應分論併罰。另公訴意旨雖認戊○○所犯事
    實一之竊盜行為未遂，惟其所拿取之香煙既以置入紙袋，顯
    已置於自己實力可支配之範圍，應屬既遂，併此敘明。
  (五)戊○○前因竊盜案件，於94年1 月3 日經本院以93年度簡字
    第5754號判決判處有期徒刑3 月，如易科罰金，以銀元300
    元折算1 日確定，於94年6 月11日易科罰金執行完畢，有臺
    灣高等法院被告前案紀錄表附卷可稽，其於5 年以內因故意
    再犯本件有期徒刑以上之上開3 罪，不論依修正前之刑法第
    47條或修正後之刑法第47條第1 項規定，均構成累犯，對被
    告而言並無有利或不利之情形，應逕依修正後之刑法第47條
    第1 項規定，論以累犯，並加重其刑。爰審酌被告2 人共同
    以電擊棒、水果刀、榔頭強取被害人財物，惡性非輕，於強
    盜犯行既遂後，竟又返回檳榔攤竊取財物，於為被害人發現
    時，又為準強盜之行為，顯然目無法紀，危害社會治安甚鉅
    ，惟本件係因戊○○對丙○○就竊盜案件報警，心生不滿所
    衍生，被告戊○○係主要行為人等一切情狀，分別量處如主
    文所示之刑，並分別定其應執行之刑。扣案水果刀、榔頭及
    電擊棒各1 支，為戊○○所有，供犯罪所用之物，依刑法第
    38條第1 項第2 款應予沒收。
貳、併辦（95年度偵字第16267 號）部分
    併辦意旨略以：戊○○意圖為自己不法之所有，於95年6 月
    13日上午7 時，在高雄市新興區○○○路24-1號水果攤位，
    徒手竊取張簡順涼所有、置於攤位後面桌上之手機1 支（門
    號0000000000號、廠牌：OKWAP 、手機序號：000000000000
    00號），得手後旋為張簡順涼發覺，並追至林森一路97巷內
    查獲。因認戊○○另涉犯竊盜罪嫌，與本件經起訴之事實一
    竊盜部分有連續犯之裁判上一罪關係，移請併案審理。然查
    ：戊○○此部分之竊盜犯行，與上開經起訴並論罪之事實一
    之竊盜犯行，犯罪時間相差達6 個月之多，時間上已難認為
    緊接，且戊○○於事實一之竊盜犯行為丙○○於94年12月22
    日上午7 時30分許報警處理後，並於高雄市政府警察局新興
    分局製作筆錄完畢，隨即移送臺灣高雄地方法院檢察署偵查
    ，並於同日下午5 時50分許始遭飭回（見警A1卷第1 頁至第
    4 頁、偵B1卷第6 頁至第7 頁），被告所為併案部分之犯罪
    事實，與事實一之犯罪，已因偵查之介入難認出於同一概括
    犯意所為，顯非裁判上一罪之連續犯關係，從而，當非起訴
    效力所及，應退回由檢察官另為妥適之處理。
據上論斷，應依刑事訴訟法第299 條第1 項前段、刑法第2 條第
1 項前段、第28條、第320 條第1 項、第330 條第1 項、第328
條、第329 條、第305 條、第47條第1 項、第51條第5 款、第38
條第1 項第2 款，刑法施行法第1 條之1 ，判決如主文。
本案經檢察官丁○○到庭執行職務。
中　　華　　民　　國　　96　　年　　5 　　月　　22　　日
                  刑事第一庭    審判長法 官
                                      法 官
                                      法 官
以上正本證明與原本無異。
如不服本判決，應於判決送達後10日內，向本院提出上訴狀。
                                書記官  郭素蓉
中　　華　　民　　國　　96　　年　　5 　　月　　22　　日
附錄法條
刑法第330條
犯強盜罪而有第 321 條第 1 項各款情形之一者，處 7 年以上有
期徒刑。
前項之未遂犯罰之。
刑法第329條
竊盜或搶奪，因防護贓物、脫免逮捕或湮滅罪證，而當場施以強
暴脅迫者，以強盜論。
刑法第328條
意圖為自己或第三人不法之所有，以強暴、脅迫、藥劑、催眠術
或他法，至使不能抗拒，而取他人之物或使其交付者，為強盜罪
，處5 年以上有期徒刑。
以前項方法得財產上不法之利益或使第三人得之者，亦同。
犯強盜罪因而致人於死者，處死刑、無期徒刑或 10 年以上有期
徒刑；致重傷者，處無期徒刑或 7 年以上有期徒刑。
第 1 項及第 2 項之未遂犯罰之。
預備犯強盜罪者，處 1 年以下有期徒刑、拘役或 3 千元以下罰
金。
刑法第320條
意圖為自己或第三人不法之所有，而竊取他人之動產者，為竊盜
罪，處 5 年以下有期徒刑、拘役或 5 百元以下罰金。
意圖為自己或第三人不法之利益，而竊佔他人之不動產者，依前
項之規定處斷。
前二項之未遂犯罰之。
刑法第305條
以加害生命、身體、自由、名譽、財產之事，恐嚇他人致生危害
於安全者，處 2 年以下有期徒刑、拘役或 3 百元以下罰金。
附表一
長壽牌香煙1條
百樂門牌香煙1條
大衛杜夫牌香煙9 包
附表二
茶裡王飲料1箱
伯朗咖啡飲料1箱
黑松沙士飲料1箱
藍星牌香煙1條
三五牌香煙1條
白長壽香煙1條
七星牌香煙1條
附表三
檳榔4千顆
礦泉水10瓶
可口可樂13瓶
沙士8 瓶
開喜烏龍茶12瓶
伯朗咖啡2瓶
舒跑18瓶
三五牌香煙1包
藍星牌淡煙1包
BOSS牌香煙1包
百樂門牌香煙1包
PEACE牌香煙1包
峰牌香煙1包
長壽牌香煙9包
七星牌香煙10包
大衛杜夫牌香煙20包
新樂園牌香煙2包
